臺灣高等法院臺南分院刑事判決　　　　 99年度上易字第732號
上　訴　人　臺灣臺南地方法院檢察署檢察官
上　訴　人
即　被　告　許富傑
上列上訴人等因被告竊盜等案件，不服臺灣臺南地方法院99年度
易字第1348號中華民國99年10月7日第一審判決（起訴案號：臺
灣臺南地方法院檢察署99年度營偵字第389號），提起上訴，本
院判決如下：
    主  文
原判決關於許富傑竊盜車牌及定執行刑部分均撤銷。
許富傑被訴竊盜車牌部分無罪。
其餘上訴駁回（即偽造車牌部分）。
    事  實
一、許富傑曾因竊盜案件，經本院於民國95年1月17日判處有期
    徒刑一年六月確定，嗣於95年12月29日執行完畢。詎許富傑
    仍不知悔改，因其所有之車號PE-0789號自小客車車牌二面
    遭警吊扣，為避免該自小客車上路行駛遭警攔查，竟於99年
    2月23日下午1時許，在其位於臺南市○○區○○路193巷20
    弄7號住處，將友人孫湘洲所借偽造之MN-9555號車牌之反面
    ，以貼紙黏黏「PE-0789」號碼字樣而偽造車牌，並將之懸
    掛在其上開自小客車上而使用，足生損害於公路監理機關對
    車牌核發及管理之正確性。嗣於同日下午6時許，許富傑因
    駕駛上開自小客車（分別懸掛未經偽造之MN-9555號車牌，
    及兩面各偽造「MN-9555」及「PE-0789」號碼字樣之車牌各
    一面），前往臺南縣新營市○○路70巷5號「新聯興鍋爐廠
    」內竊取財物得手後經警逮捕（此部分竊盜犯行經原審判處
    有期徒刑十月確定），而扣得上述偽造之車牌（以下簡稱偽
    造之車牌）及未經偽造之MN-9555號車牌各一面（以下簡稱
    未經偽造之車牌，已發還登記之車主賴瑞和），始查獲上情
    。
二、案經臺南縣警察局新營分局報請臺灣臺南地方法院檢察署檢
    察官偵查起訴。
    理  由
甲、程序部分：
一、審理範圍：本件被告及檢察官僅就原判決關於竊取MN-9555
    號車牌二面及偽造PE-0789號車牌部分提起上訴，至於原判
    決關於竊取設於臺南縣新營市○○路70巷5號「新聯興鍋爐
    廠」內財物部分，檢察官及被告均未上訴，應已確定。是本
    院僅就上揭經上訴之部分而為審理。
二、關於證據能力之說明：本件以下所引用具傳聞性質之供述證
    據，業經檢察官及被告許富傑於本院受命法官行準備程序時
    ，表示同意採為證據之意思，本院審酌前開證據之作成或取
    得之狀況，並無非法或不當取證之情事，且亦無顯不可信之
    情況，復經本院於審判期日就上開證據依法進行調查、辯論
    ，依刑事訴訟法第159條之5第1項規定，均具有證據能力。
乙、有罪部分（即駁回上訴之部分）：
一、被告於上述時地，在已經偽造完成MN-9555號車牌之反面，
    以貼紙黏黏方式偽造PE-0789號車牌，並將之懸掛車上據以
    行使之事實，迭據被告於警詢、偵查、原審及本院審理時坦
    承不諱，並有偽造之車牌一面扣案（兩面各貼有MN-9555及
    PE-0789號碼字樣）及贓物認領保管單一紙、車牌照片二幀
    附卷可資佐證，可認被告自白與事實相符，堪予採信，此部
    分事實洵堪認定。
二、被告偽造車牌，進而懸掛行使，足以生損害於監理機關對車
    輛之管理，核其所為，係犯刑法第216條、第212條之行使偽
    造特種文書罪。其偽造之低度行為為行使之高度行為所吸收
    ，不另論罪。被告有本判決事實欄所載之竊盜犯行，業於95
    年12月29日執行完畢，有卷附臺灣高等法院被告前案紀錄表
    可按，其受有期徒刑之執行完畢，五年以內故意再犯本件有
    期徒刑以上之罪，為累犯，應依刑法第47條第1項之規定加
    重其刑。
三、公訴意旨另認被告除偽造已經扣案偽造之車牌上之「PE-078
    9」號碼字樣外，並於該車牌另一面亦偽造「MN-9555」號碼
    字樣，然此部分因不能證明犯罪，應不另為無罪判決之諭知
    （詳後無罪部分之說明），附此敘明。
四、原審認為被告此部分犯罪事證明確，且審酌被告不思正途，
    隨意偽造車牌，欠缺法紀觀念，且被告有多次竊盜前科，顯
    見被告無悔改之誠意，不宜輕縱，惟考量被告犯罪後坦承此
    部分犯行，態度尚可等一切情狀。就此部分適用刑法第216
    條、第212條、第47條第1項等規定，依累犯之例量處有期徒
    刑四月。因與經判處有期徒刑十月確定之竊取「新聯興鍋爐
    廠」內財物犯行分論併罰，而未諭知易科罰金之折算標準。
    並說明偽造之車牌，雖亦經檢察官於起訴書聲請沒收，然該
    車牌並非被告所有，業據被告供明在卷，爰不另為沒收之諭
    知。本院經核原判決此部分之認事用法，均無不合，量刑亦
    屬妥適。被告就此部分未指摘原判決有何違法或不當而上訴
    ；檢察官上訴意旨主張被告另亦偽造扣案之偽造車牌另面之
    「MN-9555」號碼字樣，因不能證明犯罪（詳後無罪部分之
    說明），經核均無理由，俱應予駁回。
丙、無罪部分（即撤銷改判部分）：
一、公訴意旨另以：被告許富傑因其所有之車號PE-0789號自小
    客車車牌二面因故遭吊扣，為避免該自小客車上路行駛遭警
    攔查，竟意圖為自己不法所有，於不詳時間，在臺南縣新營
    市○○路489巷13號前，竊取賴瑞和所管領之車號MN-9555號
    車牌一面（即未經偽造之車牌），懸掛在其上開自小客車上
    ，因認被告此部分另涉犯刑法第320條第1項之竊盜罪嫌。
二、按犯罪事實應依證據認定之，無證據不得認定犯罪事實；不
    能證明被告犯罪者，應諭知無罪之判決，刑事訴訟法第154
    條第2項、第301條第1項分別定有明文。又認定不利於被告
    之事實，須依積極證據，苟積極證據不足為不利於被告事實
    之認定時，即應為有利於被告之認定，更不必有何有利之證
    據。再事實之認定，應憑證據，如未能發現相當證據，或證
    據不足以證明，自不能以推測或擬制之方法，為裁判基礎。
    又刑事訴訟法第161條第1項規定：檢察官就被告犯罪事實，
    應負舉證責任，並指出證明之方法。因此，檢察官對於起訴
    之犯罪事實，應負提出證據及說服之實質舉證責任。倘其所
    提出之證據，不足為被告有罪之積極證明，或其指出證明之
    方法，無從說服法院以形成被告有罪之心證，基於無罪推定
    之原則，自應為被告無罪判決之諭知，最高法院30年上字第
    816號、40年台上字第86號、92年台上字第128號判例均足參
    照。
三、本件檢察官及原審法院認為被告涉有此部分犯行，係以：(1)
    被告於偵查及原審之自白、(2)證人即MN-9555號自小客車登
    記車主賴瑞和之證詞、(3)被告所述提供車牌之友人孫湘洲之
    證詞、(4)司法警察將未經偽造之車牌發還賴瑞和之贓物認領
    保管單一紙、(5)扣案偽造之車牌一面等事證，為其論據。訊
    據被告許富傑堅詞否認竊取上述未經偽造之車牌，並以：上
    述未經偽造之車牌及偽造有「MN-9555」號碼字樣之車牌，
    均係伊友人孫湘洲於入監前出借，伊並未竊取上開車牌，亦
    未於扣案偽造之車牌上偽造「MN-9555」號碼字樣，伊僅在
    原已偽造有「MN-9555」號碼字樣之車牌反面，另行偽造「
    PE-0789」號碼字樣等語，資為抗辯。
四、經查：
  (一)被告雖於99年8月18日偵查中自白：「本案全部都認罪」，
    再於99年9月30日原審審判期日供承：「偽造車牌一面（PE-
    0789號、MN-9555號）不是我的，我當時是偷了二面MN-9555
    號車牌，其中一面是真的，已經由被害人領回去了，另外一
    面偷來的時候，就是偽造的，我只有在偽造的那一面MN-955
    5號車牌後面再用貼紙偽造另一面PE-0789號」等語。惟按被
    告之自白，需與事實相符，始得作為證據，刑事訴訟法156
    條第1項定有明文。且被告之自白，縱係出於自由意識，仍
    不能排除有避重就輕，或為他人頂罪，或為自身訴訟策略上
    之考量等其他目的而為不實自白之可能，故仍應調查其他證
    據，以查明是否與事實相符。本件被告於99年2月23日下午
    為警逮捕並查扣前述二面車牌後，始終否認竊取該等車牌，
    並陳述該等車牌乃友人孫湘洲所出借。俟於99年8月18日證
    人孫湘洲以視訊方式接受檢察官訊問時，否認出借上述車牌
    予被告後，被告於陳述：「會不會因為車牌是偽造的，所以
    他不敢承認，今年過年之前我還有看過他的車子掛MN-9555
    號的車牌」，經檢察官訊以「涉嫌竊盜MN-9555號車牌的部
    份，還有偽造車牌部份，是否認罪？」，被告初時表達「確
    實在我拿到車牌時一面是假的，沒有承認我也是沒有辦法證
    明，另外那台雅哥的車子掛的也是偽造的車牌」等語後，始
    於檢察官再次訊問「有何意見或補充？」時，為「本案全部
    都認罪」之自白，有當日偵訊筆錄在卷可查。依上過程，被
    告非無可能於證人孫湘洲始終否認出借前開二面車牌後，自
    忖「沒有辦法證明」其所陳述之事實，故而放棄事實上之抗
    辯，而於此後之偵查及審理時為認罪之表示。是被告前揭偵
    審中之自白，是否與事實相符，即待究明。
  (二)證人即MN-9555號自小客車之登記車主賴瑞和於偵查及本院
    審理時證述：MN-9555號豐田自小客車係伊女兒以其名義購
    買，供伊女兒或其男友孫湘洲使用，伊未曾使用該車。嗣伊
    女兒因案入監，該車無人使用，伊便委由姪子將該車找回，
    且伊有另部三陽雅哥之汽車因違規遭警吊扣車牌，伊就將MN
    -9555號汽車之前後二面車牌拆下裝於該部雅哥汽車上，嗣
    孫湘洲完成勒戒處分出所之後，透過伊姪子將該部MN-9555
    號自小客車開走。嗣經伊安裝於雅哥汽車之MN-9555號車牌
    因不明原因遭竊，而後警察僅返還一片，伊未曾偽造MN-955
    5號車牌，亦不認識被告等語。參以證人孫湘洲於偵查中所
    證：該部MN-9555號自小客車係伊出資所購，並登記於賴瑞
    和名下，平時係伊在使用。嗣因欠稅問題，伊與賴瑞和之間
    產生不快，二面車牌均由賴瑞和拿回去等語。則實際使用MN
    -9555號汽車之車主孫湘洲非無可能於完成觀察、勒戒處分
    並取回MN-9555號自小客車之後，發現車牌已經賴瑞和拆卸
    懸掛於雅哥汽車之上，而未通知原已生有摩擦之賴瑞和，逕
    自雅哥汽車拆下MN-9555號車牌。故證人賴瑞和所證原經其
    安裝於雅哥汽車之「未經偽造MN-9555號車牌二面」，究係
    經被告下手竊取，抑或係賴瑞和女兒之男友孫湘洲因駕駛
    MN-9555號自小客車之需要而逕從拆卸使用，尚無從依其證
    言獲得確認。
  (三)證人孫湘洲雖於偵查及本院審理時始終否認將上述偽造及未
    經偽造之車牌出借被告。然而司法警察因另案逮捕被告時所
    查扣者，既有一面係經偽造之車牌，證人孫湘洲若證實此節
    ，不啻供承自己偽造其中一面車牌之犯行，故該證人非無飾
    詞委責之風險，其否認出借車牌之證言，亦非無疑。
  (四)至於卷附司法警察將未經偽造之車牌發還賴瑞和之贓物認領
    保管單及扣案之偽造車牌等事證，僅足證明「被告為警查獲
    時，扣得偽造之車牌及未經偽造之車牌各一面」之被告所不
    爭執之事實，對於該等車牌究係被告所竊取，抑或證人孫湘
    洲出借予被告等爭點事實之釐清，並無助益。
  (五)據此，本件檢察官及原審法院據以認定被告竊取系爭車牌之
    事證，經逐一勾稽並綜合評價，尚難使本院獲致被告竊取該
    等車牌之確切心證。
  (六)證人賴瑞和與被告原本互不相識，是為被告、證人賴瑞和及
    孫湘洲一致陳述之事實。又MN-9555號自小客車，原即係證
    人孫湘洲使用之車輛，亦經證人賴瑞和及孫湘洲證述屬實。
    而被告於遭警逮捕之初，即供稱該等車牌均係證人孫湘洲所
    出借。苟非確有其事，被告何能於甫遭逮捕之際，即供述該
    等車牌借自MN-9555號自小客車之使用者孫湘洲之事實。雖
    被告非無下手竊取友人孫湘洲之車牌以供己用之可能，仍應
    認被告所辯該等車牌均借自證人孫湘洲之客觀事實，非無可
    能。
五、綜上論述，本件經調查證據之所獲，認為被告之辯解客觀上
    並非全無可信之理，而難認為此部分被訴事實已獲嚴格之證
    明，就被告被訴竊取車牌之事實，自應諭知無罪之判決。
六、又本件既認被告所辯之事實可能存在，則被告所陳：已偽造
    之車牌上MN-9555號碼字樣非其偽造，而係孫湘洲出借時已
    存在之情，依同一理由，亦難遽認無可採信。故檢察官公訴
    意旨及上訴意旨認為偽造之車牌上「MN-9555」號碼字樣亦
    係被告所偽造，同應認為不能嚴格證明。又公訴意旨既認為
    此部分偽造「MN-9555」號碼字樣行為與前揭經論罪科刑之
    偽造「PE-0789」號碼字樣部分，為單一偽造行為之接續實
    施，而為單純一罪，爰不另為無罪判決之諭知，附此敘明。
七、檢察官上訴意旨認為被告僅下手竊取未經偽造之車牌一面，
    雖無理由。然原審就此部分未詳加勾稽其他事證，遽依被告
    之自白而為被告有罪之判決，並認定被告下手竊取偽造及未
    經偽造之車牌之共二面，且未說明擴張起訴範圍憑以併予審
    判未經起訴之「竊取偽造之車牌一面」事實之依據，自有違
    誤。被告上訴否認此部分之犯罪，為有理由，應由本院將原
    判決撤銷改判，諭知無罪之判決，以昭慎重。又此部分經撤
    銷，原判決所定之執行刑即失所依附，應併予撤銷，併予敘
    明。
丁、被告於本院審理期日經合法傳喚無正當理由未到庭，復無在
    監在押之情形，有送達證書、臺灣高等法院在監在押全國紀
    錄表在卷足參，爰不待其陳述逕行判決。
據上論結，應依刑事訴訟法第368條、369條第1項前段、第364條
、第371條、第301條第1項，判決如主文。
本案經檢察官張太龍到庭執行職務。
中    華    民    國   100    年    3     月    8     日
                  刑事第二庭    審判長法  官  葉居正
                                      法  官  陳春長
                                      法  官  陳欽賢
以上正本證明與原本無異。
不得上訴。
                                      書記官  施淑華
中    華    民    國   100    年    3     月    9     日
附錄本案論罪科刑法條全文：
中華民國刑法第212條（偽造變造特種文書罪）
偽造、變造護照、旅券、免許證、特許證及關於品行、能力服務
或其他相類之證書、介紹書，足以生損害於公眾或他人者，處 1
年以下有期徒刑、拘役或 3 百元以下罰金。
中華民國刑法第216條（行使偽造變造或登載不實之文書罪）
行使第210條至第215條之文書者，依偽造、變造文書或登載不實
事項或使登載不實事項之規定處斷。